【裁判字號】    99,上易,645
【裁判日期】    990713
【裁判案由】    竊盜
【裁判全文】
臺灣高等法院高雄分院刑事判決         99年度上易字第645號
上  訴  人
即  被  告  甲○○
上列上訴人因竊盜案件，不服臺灣高雄地方法院99年度易字第27
8 號中華民國99年5 月31日第一審判決（起訴案號：臺灣高雄地
方法院檢察署99年度少連偵字第229 號），提起上訴，本院判決
如下：
     主  文
上訴駁回。
     理  由
一、按不服地方法院之第一審判決而上訴者，須提出上訴書狀，
    並應敘述具體理由，上訴書狀未敘述上訴理由者，應於上訴
    期間屆滿後20日內補提理由書於原審法院。逾期未補提者，
    原審法院應定期間先命補正。但上訴書狀已敘述理由，惟所
    敘述者非屬具體理由，則屬不符上訴之法定程式，由第二審
    法院以其上訴不合法律上程式，判決駁回，不生定期命補正
    之問題，刑事訴訟法第350 條第1 項、第361 條、第362 條
    、第367 條定有明文。
二、次按，上開所稱「上訴書狀應敘述具體理由」，係指須就不
    服之判決為具體之指摘而言，如僅泛稱原判決認事用法不當
    或採證違法、判決不公等，均非具體理由（法院辦理刑事訴
    訟案件應行注意事項第162點參照）；復按所謂具體理由，
    必係依據卷內既有訴訟資料或提出新事證，指摘或表明第一
    審判決有何採證認事、用法或量刑等足以影響判決本旨之不
    當或違法，而構成應予撤銷之具體事由，始克當之（例如：
    依憑證據法則具體指出所採證據何以不具證據能力，或依憑
    卷證資料，明確指出所為證據證明力之判斷如何違背經驗、
    論理法則）；倘僅泛言原判決認定事實錯誤、違背法令、量
    刑失之過重或輕縱，而未依上揭意旨指出具體事由，或形式
    上雖已指出具體事由，然該事由縱使屬實，亦不足以認為原
    判決有何不當或違法者（例如：對不具有調查必要性之證據
    ，法院未依聲請調查亦未說明理由，或援用證據不當，但除
    去該證據仍應為同一事實之認定），皆難謂係具體理由，俾
    與第二審上訴制度旨在請求第二審法院撤銷、變更第一審不
    當或違法之判決，以實現個案救濟之立法目的相契合，並節
    制濫行上訴」（最高法院97年度台上字第892號判決意旨參
    照）。是如上訴理由書狀並未依據卷內訴訟資料，具體指摘
    原判決認事用法有何違法或不當之情形，即屬上訴未敘述具
    體理由。
三、另按刑之酌減、量定及定執行刑等，為法院依實體法或程序
    法等相關規定，得依職權審酌、自由裁量之事項，不得任意
    指摘，必須具體表明原審判決所為自由裁量之行使，未合乎
    法律之目的，違背內部性界限，而屬權利濫用之違法，或違
    反比例原則、平等原則、公平正義等法則，始足當之，否則
    非屬具體理由，可逕由程序上予以駁回（最高法院71年3 月
    2 日71年度第3 次刑事庭會議決議三之意旨參照）。
四、本件上訴人即被告甲○○（下稱被告）因犯攜帶兇器竊盜罪
    ，共參罪，經原審各判處有期徒刑捌月，並定應執行有期徒
    刑壹年捌月在案。而被告於上訴期間之99年6 月17日提出上
    訴狀，上訴理由略以：「被告對於本案犯罪事實，於原審已
    自白在卷，被告因年紀尚輕，交友不慎，受損友利用，在不
    清楚情形下，誤觸竊盜案件，惟被告未取得被害人任何財物
    ，竊盜所得物品均為損友所取走，被告完全未有因此取得任
    何利益，今已深感後悔，一時失慮誤結損友鑄下大錯，雖於
    警訊及原審均已坦承不諱，原審未給被告充分陳述機會，單
    憑被告一人，如何能連犯三件竊盜案之本事？原審未詳加查
    明，而為判決被告應執行有期徒刑壹年捌月等情，殊嫌科刑
    過重。被告目前已深感悔悟，甫結婚不久，其妻又已懷孕，
    即將臨盆，家中尚有親人需要被告工作維持，請鈞長審酌被
    告因一時失慮結交損友而犯錯，犯後有悔悟，家庭需被告協
    助維持，請將原判決廢棄，另為從輕發落之裁判，以啟自新
    」等語。
五、經查，原審就被告所犯攜帶兇器竊盜罪，共三罪，其量刑及
    定刑，已審酌：「被告甫滿20歲，正值年輕，不知以己力合
    法賺取財物，竟圖私慾而攜帶兇器竊取他人汽車，侵害法益
    程度非輕，危害社會治安及他人財產法益，且未與被害人和
    解，實有不該，惟念其犯後帶同員警尋獲上開贓物，且於原
    審審理中，終能坦承犯行，已有悔意，態度尚可，所竊取之
    上開黑色、藍色自用小客車，由警供被害人指認領回，及其
    犯罪之動機、方法、造成損害、教育程度為國中畢業、開挖
    土機維生」等一切情狀，核已就刑法第57條所定量刑應斟酌
    事項，均已詳加審酌，尤其就「被告帶同警察取出其所竊之
    贓物、所竊之黑色、藍色自小客車已發還被害人、原審審理
    中被告坦承犯行，已有悔意、犯後態度尚可」等有利被告之
    事項，特別於量刑中予以斟酌，本院參諸被告素行非佳，未
    滿18歲前已有多次竊盜非行，經少年法庭裁處保護處分，加
    予輔導管束，以上有台灣高等法院被告前案紀錄表在卷可稽
    ，被告仍未徹底戒改竊盜之行為，本案被告攜帶一端磨尖足
    供兇器使用之T 字型板手，下手竊取汽車，其攜帶足供兇器
    使用之工具犯罪，犯罪手段具有危險性，又短短3 日內，連
    續竊取三輛汽車，所竊得他人財物，係每輛價值高達數十萬
    元不等之自用小客車，犯罪所生損害重大，又掛用他人車牌
    於其所竊得之贓車上，以規避警察查緝，犯罪之情節及惡性
    均非輕等諸情狀，本院認被告所犯加重竊盜共3 罪之量刑，
    自不宜從輕，準此，原審之量刑及定刑，核罪刑相當，且合
    乎法律之目的，並無違背內部性界限，亦無權利濫用之違法
    ，或違反比例原則、平等原則、公平正義等法則。被告未依
    據卷內既有訴訟資料或提出新事證，指摘或表明第一審判決
    有何採證認事、用法或量刑等足以影響判決本旨之不當或違
    法，而構成應予撤銷之具體事由，僅泛言其於原審已自白犯
    罪，深感後悔，因年紀尚輕，誤交損友，非伊一人單獨竊盜
    ，竊盜所得物品均為損友取走，其未取得任何利益，甫結婚
    不久，其妻又已懷孕，即將臨盆，家中尚有親人需要被告工
    作維持，原審科刑過重，請將原判決廢棄，另為從輕發落之
    裁判云云，核其上訴意旨，顯欠缺「應敘述具體理由」之要
    件甚明。
六、綜上所述，被告所提出之上訴理由，均非依據卷內既有訴訟
    資料或提出新事證，具體指摘原判決上開採證認事，有何足
    以影響判決本旨之不當或違法，而構成應予撤銷之具體事由
    ，徒以「已坦白犯罪，深感後悔，年紀尚輕，誤交損友，未
    取得竊盜之利益，甫結婚妻將臨盆，需工作維持家計，原審
    量刑過重」云云，指摘原判決不當，請求撤銷改判，依據首
    揭說明，被告所提之前述上訴理由，核與刑事訴訟法第361
    條第2 項所稱「具體理由」顯非相當，其上訴顯屬違背法律
    上之程式，應由本院依同法第367 條前段、第372 條規定，
    不經言詞辯論，判決如主文。
據上論斷，應依刑事訴訟法第367 條前段、第372 條，判決如主
文。
中    華    民    國    99    年    7    月     13   日
                刑事第五庭    審判長法  官  曾永宗
                                    法  官  任森銓
                                    法  官  鍾宗霖
以上正本證明與原本無異。
不得上訴。
中    華    民    國    99    年    7     月    13    日
                                    書記官  邱麗莉


司法院資訊處製作；財團法人民間司法改革基金會備份。
